臺灣彰化地方法院刑事判決
109年度易字第910號
公  訴  人  臺灣彰化地方檢察署檢察官
被      告  黃兆永




上列被告因加重竊盜案件，經檢察官提起公訴（109年度偵字第9
899號），本院依法裁定改行簡式審判程序，判決如下：
    主    文
黃兆永犯如附表所示之罪，各處如附表主文欄所示之刑及沒收。
應執行有期徒刑伍月，如易科罰金，以新臺幣壹仟元折算壹日。
　　犯罪事實
一、黃兆永為中度智能不足之人，雖知悉竊盜行為會被處罰，但
    因心智缺陷，認知竊盜罪之意義與後果與常人相比有相當落
    差，且衝動控制能力不佳，對事務之判斷能力，辨識其行為
    違法，與依其辨識而行為之能力較一般人顯著降低，而分別
    基於意圖為自己不法所有之竊盜犯意，先後為下列行為：
  ㈠於民國109年6月18日17時30分許，騎乘自行車行經彰化縣○○
    鎮○○路0段00號住宅，發現樓下沒人且門窗未上鎖，即徒手
    開啟紗門而侵入該住處，竊取黃淑卿放在客廳椅子上之皮包
    內之新臺幣（下同）9萬元中之3萬元，得手後即騎乘自行車
    離去，並將上開竊得之現金3萬元花用一空。
  ㈡於109年7月15日11時52分許，騎乘自行車行經同上住宅，發
    現樓下沒人但紗門上鎖，徒手破壞紗門後侵入該住處，並竊
    取黃主錫停放在該處之未上鎖之車牌號碼000-0000號自小客
    車內之零錢100元，得手後即騎乘自行車離去，並將上開竊
    得之現金花用一空。　  
二、案經黃淑卿、黃主錫訴由彰化縣警察局鹿港分局報告臺灣彰
    化地方檢察署檢察官偵查起訴。
    理    由
一、本案被告黃兆永所犯係死刑、無期徒刑、最輕本刑為3年以
    上有期徒刑以外之罪，其於準備程序中就被訴事實為有罪之
    陳述，經法官告知簡式審判程序之旨，並聽取公訴人及被告
    之意見後，裁定由法官進行簡式審判程序。是本案之證據調
    查方式及證據能力之有無，依刑事訴訟法第273條之2及第15
    9條第2項之規定，不受同法第159條第1項、第161條之2、第
    161條之3、第163條之1及第164條至第170條規定之限制。
二、上開犯罪事實，業據被告於警詢、偵查及本院準備程序及審
    理時均坦認不諱，並經證人即告訴人黃淑卿、黃主錫於警詢
    指訴明確（見偵卷第19至25頁），復有路口監視器及現場監
    視器錄影翻拍照片、現場照片、內政部警政署刑事警察局鑑
    定書、彰化縣警察局鹿港分局刑案現場勘察報告等在卷可佐
    (見偵卷第31至41、45至65頁)，足認被告上開任意性自白堪
    信為真實，本案事證已臻明確，被告犯行足堪認定，應依法
    論科。
三、論罪科刑
  ㈠核被告就犯罪事實一㈠、㈡所為，分別係犯刑法第321條第1項
    第1款之侵入住宅竊盜罪及刑法第321條第1項第1、2款之毀
    越門窗侵入住宅竊盜罪。被告所犯2罪間，犯意各別，行為
    互異，應分論併罰。
　㈡被告前因竊盜案件，分別經本院106年度簡字第1640號判決判
    處有期徒刑3月確定、107年度簡字第14、327、328、329號
    判決判處有期徒刑4月（3次）、3月確定，並經本院以107年
    度聲字第1005號裁定定應執行之刑為有期徒刑8月確定，於1
    07年10月16日易科罰金執行完畢，有臺灣高等法院被告前案
    紀錄表附卷可稽，其於受有期徒刑執行完畢後，5年內故意
    再犯本案有期徒刑以上之各罪，自屬刑法第47條所規定之累
    犯，應加重其刑，參酌大法官釋字第775號解釋：「惟其不
    分情節，基於累犯者有其特別惡性及對刑罰反應力薄弱等立
    法理由，一律加重最低本刑，於不符合刑法第59條所定要件
    之情形下，致生行為人所受之刑罰超過其所應負擔罪責之個
    案，其人身自由因此遭受過苛之侵害部分，對人民受憲法第
    8條保障之人身自由所為限制，不符憲法罪刑相當原則，牴
    觸憲法第23條比例原則。於此範圍內，有關機關應自本解釋
    公布之日起2年內，依本解釋意旨修正之。於修正前，為避
    免發生上述罪刑不相當之情形，法院就該個案應依本解釋意
    旨，裁量是否加重最低本刑。」之意旨，爰審酌被告前案與
    本案均係竊盜案件，多次遭刑罰仍未予改進，係對刑罰之反
    應力薄弱，依刑法第47條第1項加重其最低本刑並無過苛之
    疑慮，自應依法加重其最低本刑。
  ㈢被告因中度智能障礙而領有身心障礙手冊，且被告於本院107
    年度簡字第14號竊盜案件審理中，經承審法官囑託彰化基督
    教醫療財團法人彰化基督教醫院鑑定被告之精神狀況，經鑑
    定團隊與被告面談後，作成精神鑑定報告書略以：「個案（
    指被告）全智商約在41至48之間（全智商=43 ），其整體認
    知功能相當於『中度智能不足』的水準」、「比較合理的解釋
    為個案因智能不足，對於外在規範的認知與衝動性的自我控
    制能力缺乏，故據推斷其過動、衝動或感覺比較像是智能不
    足合併的行為問題為主」、「個案在校行為記錄，出現偷竊
    、勒索、推打、作弄他人等行為，並有多次偷竊案件紀錄。
    曾嘗試就醫協助治療其行為問題，可佐證其衝動控制能力不
    佳，並構成案發的可能因素之一」、「疑似病態偷竊症之部
    分，因個案具有智能不足之心智缺陷，加以個案所偷竊之物
    品僅有金錢，偷竊之目的明確為購買日常生活物品，非為舒
    緩衝動的需求，病態偷竊症之可能性較低，但個案說詞前後
    不一，仍無法排除此一疾病」、「針對偷竊案件，個案能認
    知『拿取別人的錢會受到處罰』，故其並非完全無法辨識偷竊
    是犯罪行為，惟以『中度智能不足』的水準，其認知『偷竊罪』
    的意義與後果與常人相比仍有相當落差」、「小結：個案因
    中度智能不足，確實影響案發時個案之部分責任能力，然其
    責任能力並未完全喪失」等情，有彰化縣政府109年1月31日
    函文及其檢附之被告身心障礙相關鑑定資料、精神鑑定報告
    書在卷可稽。依上述鑑定結果，被告為「中度智能不足」之
    人，雖知悉竊盜行為會被處罰，但因心智缺陷，使其依辨識
    而行為之能力顯著降低，衝動控制能力不佳，認知竊盜罪之
    意義與後果與常人相比有相當落差，上開鑑定報告之鑑定方
    式及程序，並無不當或顯然悖於常理之情形，應堪採信。又
    被告為本案竊盜犯行之時間，雖距該精神鑑定時間已2年餘
    ，然被告本案所為犯行與上開鑑定之案件所犯均為竊盜罪，
    有臺灣高等法院被前案紀錄表附卷可參，且無事證顯示被告
    智能狀況在此期間有所變化，足認被告為本案犯行時，仍有
    因心智缺陷，致其辨識行為違法及依其辨識而為行為之能力
    ，較正常人顯著降低之情形，均應依刑法第19條第2項之規
    定，減輕其刑，並依同法第71條第1項規定，先加後減。
　㈣爰審酌被告前另有數次竊盜前科，仍不知悔改，任意侵入住
    宅行竊，侵害他人財產法益，所為誠屬不該，然考量被告之
    智能狀態為中度智能障礙、犯罪手段及情節尚屬輕微（犯罪
    事實一㈠被告係竊取皮包內現金9萬元中之3萬元，犯罪事實
    一㈡被告僅竊取零錢100元），犯後坦承犯行，已與告訴人2
    人達成調解，並已全數賠償告訴人黃淑卿，有本院民事調解
    回報單、調解程序筆錄、電話洽辦公務紀錄單在卷可佐（見
    本院卷56至62、75頁），犯後態度良好，暨斟酌被告之素行
    紀錄、被害人之意見，及被告自陳高中畢業，之前有打零工
    ，未婚無子，無人須其扶養，去明德醫院之前與父母同住等
    一切情狀，量處如附表主文欄所示之刑及沒收。另參以被告
    所犯各罪均為竊盜罪，各罪罪質相同，侵害同種法益，2次
    行為之時間間隔，暨被告犯罪行為之不法與罪責程度、各罪
    所反應被告之人格特性與傾向、對被告施以矯正之必要性等
    裁量內部性界限，合併定其應執行刑為如主文所示，並諭知
    易科罰金之折算標準。
　㈤又被告於本案行為後，現已依本院109年度簡字第813號判決
    執行監護之保安處分，有上開判決及臺灣高等法院被告前案
    紀錄表等在卷可佐，故不宜依前開鑑定報告，再對被告諭知
    監護處分，併予敘明。　　　　
四、沒收
    被告於犯罪事實一㈠所竊得之現金3萬元，業與告訴人黃淑卿
    達成調解並已全數賠償，有本院電話洽辦公務紀錄單在卷可
    佐，爰不予宣告沒收。被告於犯罪事實一㈡所竊得之現金100
    元並未扣案，亦未返還告訴人黃主錫，並無刑法第38條之2
    第2項所定得不予沒收之情形，應依刑法第38條之1第1 項、
    第3項規定宣告沒收，於全部或一部不能沒收或不宜執行沒
    收時，追徵其價額。
據上論斷，應依刑事訴訟法第273條之1第1項、第299條第1項前
段，判決如主文。
本案經檢察官吳曉婷提起公訴，檢察官劉欣雅到庭執行職務。
中　　華　　民　　國　　110 　年　　7 　　月　　29　　日
                  刑事第六庭  法  官  范馨元
以上正本證明與原本無異。
如不服本判決應於收受判決後20日內向本院提出上訴書狀，並應
敘述具體理由。其未敘述上訴理由者，應於上訴期間屆滿後20日
內向本院補提理由書(均須按他造當事人之人數附繕本)「切勿逕
送上級法院」。
告訴人或被害人對於判決如有不服具備理由請求檢察官上訴者，
其上訴期間之計算係以檢察官收受判決正本之日期為準。
中　　華　　民　　國　　110 　年　　7 　　月　　29　　日
                              書記官  許原嘉
附錄論罪科刑條文：刑法第321條
中華民國刑法第321條
犯前條第1項、第2項之罪而有下列情形之一者，處6月以上5年以
下有期徒刑，得併科50萬元以下罰金：
一、侵入住宅或有人居住之建築物、船艦或隱匿其內而犯之。
二、毀越門窗、牆垣或其他安全設備而犯之。
三、攜帶兇器而犯之。
四、結夥三人以上而犯之。
五、乘火災、水災或其他災害之際而犯之。
六、在車站、港埠、航空站或其他供水、陸、空公眾運輸之舟、
    車、航空機內而犯之。
前項之未遂犯罰之。


附表
編號 犯罪事實欄       主       文  一 一㈠ 黃兆永犯侵入住宅竊盜罪，累犯，處有期徒刑肆月，如易科罰金，以新臺幣壹仟元折算壹日。  二 一㈡ 黃兆永犯毀越門窗侵入住宅竊盜罪，累犯，處有期徒刑肆月，如易科罰金，以新臺幣壹仟元折算壹日。未扣案之犯罪所得新臺幣壹佰元沒收，於全部或一部不能沒收或不宜執行沒收時，追徵其價額。